【裁判字號】    99,易,3400
【裁判日期】    991231
【裁判案由】    妨害名譽
【裁判全文】
臺灣臺中地方法院刑事判決              99年度易字第3400號
聲  請  人  臺灣臺中地方法院檢察署檢察官
被      告  王偉憑
上列被告因妨害名譽案件，經檢察官聲請簡易判決處刑（99年度
偵字第14455 號），經本院認不宜以簡易判決處刑，改以通常程
序審理，本院判決如下：
    主      文
王偉憑犯誹謗罪，處罰金新臺幣壹萬元，如易服勞役，以新臺幣
壹仟元折算壹日。
    事實及理由
壹、犯罪事實：
  一王偉憑與張陳邁、張維齊母子均在臺中縣豐原市○○街162
    巷26號「第一市場」（下稱第一市場）擺攤，雙方長久以來
    即因生意競爭關係時有爭執。王偉憑民國99年5 月16日8 時
    許，在其上開自家攤位前公眾得出入之場所，基於公然侮辱
    之犯意及意圖散布於眾之誹謗犯意，朝張陳邁、張維齊母子
    辱罵「垃圾」、「你們都賣賊仔貨（臺語，贓物之意）、倒
    店貨」、「你家就最不要臉」、「不要臉」等語，足以使人
    對身為張陳邁、張維齊2 人貶抑其人格評價及社會地位，並
    指摘傳述足以毀損張陳邁、張維齊名譽之事。
  二案經張陳邁、張維齊訴由臺灣臺中地方法院檢察署檢察官偵
    查後聲請簡易判決處刑。
貳、認定犯罪事實所憑證據及理由：
  一證據能力部分：
    (一)按私人之錄音、錄影之行為所取得之證據，應受刑法第31
      5 條之1 與通訊保障及監察法之規範，私人違反此規範所
      取得之證據，固應予排除。惟我國刑法第315 條之1 條文
      文義中，受保護之行為客體，僅限於「非公開」之言論、
      談話或活動，並不保護「公開」之言論或活動，蓋一個人
      在公開場合進行言論、談話或活動，即意味著放棄對自己
      言論或活動傳達範圍之控制，換言之，其言論傳達範圍即
      包含予多數人或不特定多數人共見共聞；此外，在公開場
      所之言論或活動，應不至形成言論活動之私密性不受破壞
      之信賴感，因此，其他人所為之錄音、錄影行為應不能認
      係侵犯他人之隱私權。本件告訴人張維齊於偵查中所提出
      之錄影光碟，係其於99年5 月16日8 時許，在第一市場自
      家攤位即案發現場以錄音設備所錄製，其目的乃在保全被
      告王偉憑對其等公然侮辱及誹謗等犯行之證據，業據告訴
      人張維齊以證人身分於偵訊時證述綦詳，足認告訴人張維
      齊以監視錄影設備所為之錄影行為並非出於不法目的，且
      該錄影光碟之內容，係攝錄被告於公開場合所為之言論及
      活動，並非竊錄被告與他人間之非公開對話及活動，自非
      屬違法取得之證據，該錄音光碟復經本院依刑事訴訟法第
      165 條之1 進行勘驗製成譯文，是告訴人提出之錄音光碟
      應認有證據能力。
    (二)另按被告以外之人於審判外之陳述，雖不符刑事訴訟法第
      159 條之1 至第159 條之4 之規定，而經當事人於審判程
      序同意作為證據，法院審酌該言詞陳述或書面陳述作成時
      之情況，認為適當者，亦得為證據。當事人、代理人或辯
      護人於法院調查證據時，知有第159 條第1 項不得為證據
      之情形，而未於言詞辯論終結前聲明異議者，視為有前項
      之同意，刑事訴訟法第159 條之5 定有明文。核其立法意
      旨在於傳聞證據未經當事人之反對詰問予以核實，原則上
      先予排除。惟若當事人已放棄反對詰問權，於審判程序中
      表明同意該等傳聞證據可作為證據；或於言詞辯論終結前
      未聲明異議，基於尊重當事人對傳聞證據之處分權，及證
      據資料愈豐富，愈有助於真實發見之理念，且強化言詞辯
      論主義，使訴訟程序得以順暢進行，上開傳聞證據亦均具
      有證據能力。查：本判決除上揭所述外，下列所引之被告
      以外之人於審判外所為之陳述及卷內其他書證（張維齊、
      張陳邁之警詢筆錄），查無符合同法第159 條之1 至之4
      等前4 條之情形，檢察官、被告於本院審理時表示對該等
      傳聞證據之證據能力均同意有證據能力，並於本院審理時
      並未就卷內其他證據資料之證據能力有所爭執，且迄本院
      言詞辯論終結前，均未主張有刑事訴訟法第159 條第1 項
      不得為證據之情形，是應認已同意卷內證據均得作為證據
      ，且經本院審酌上開傳聞證據作成時，較無人情施壓或干
      擾，亦無不當取證之情形，認為以之作為本案之證據亦屬
      適當，故上揭傳聞證據自具有證據能力。
  二得心證之理由：
    上開犯罪事實，業據證人張維齊、張陳邁於警詢及檢察官偵
    訊時證述綦詳，並有本院勘驗譯文、現場圖各1 份在卷可按
    。被告於本院審理時就上開犯行，亦坦承不諱。被告之自白
    與相關證據均相符合，本件事證明確，應依法論科。
、論罪科刑之理由：
  一核被告所為，係犯刑法第309 條第1 項公然侮辱罪及同法第
    310 條第1 項誹謗罪。又被告除辱罵告訴人2 人「垃圾」、
    「你們家的人最不要臉」之公然侮辱犯行外，同時間並有指
    摘告訴人等所經營之攤位所販賣之貨品為「賊仔貨」、「倒
    店貨」之具體事實，係一行為同時侮辱告訴人2 人及誹謗告
    訴人2 人之名譽，為想像競合犯，應依刑法第55條規定，從
    一重之誹謗罪處斷。原聲請簡易判決處刑之檢察官雖僅就被
    告辱罵：「你們家的人就最不要臉」等語，以公然侮辱罪嫌
    對被告聲請簡易判決處刑，然檢察官就犯罪事實一部起訴者
    ，其效力及於全部，刑事訴訟法第267 條定有明文；本件被
    告於犯罪事實欄所載之同一時間、地點，除以「你家就最不
    要臉」上開文句辱罵告訴人2 人外，亦辱罵告訴人2 人「垃
    圾」，並指摘告訴人2 人「你們都賣賊仔貨（臺語，贓物之
    意）、倒店貨」」等語，此部分因與前揭已起訴且經認定有
    罪之公然侮辱罪部分，有實質上一罪及想像競合犯之裁判上
    一罪關係，為起訴效力所及，本院亦依法告知被告誹謗罪名
    ，令被告得以防禦、抗辯，自應併予審理，附此敘明。
  二本院審酌被告前無犯罪前科，有臺灣高等法院被告前案紀錄
    表1 份在卷可稽，素行良好；被告與告訴人2 人經營攤位為
    鄰，竟不思理性處事，以辱罵及誹謗手段攻訐告訴人2 人，
    有違社會良善風氣，並致告訴人2 人名譽受損，嗣經與告訴
    人調解成立後，被告業依調解內容向告訴人2 人公開道歉，
    告訴人張維齊原亦表示願撤回告訴，然因被告未提出道歉過
    程之錄音、錄影資料，告訴人2 人隨後表示不願撤回告訴等
    情，亦有本院調解程序筆錄1 份、本院公務電話紀錄表3 份
    、本院臺中簡易庭訊問筆錄在卷可參，是被告犯後已依調解
    內容向告訴人道歉，顯有悔意，犯後態度尚佳，然未能獲取
    告訴人之諒解，暨被告智識、犯罪動機、手段等一切情狀，
    量處如主文所示之刑，並諭知易服勞役之折算標準。
肆、適用之法律：
    依刑事訴訟法第299 條第1 項前段，刑法第309 條第1 項、
    第310 條第1 項、第55條、第42條第3 項，刑法施行法第1
    條之1 第1 項、第2 項前段，判決如主文。
中    華    民    國    99    年    12    月    31    日
                  刑事第十六庭  法  官  楊欣怡
以上正本證明與原本無異。
如不服本判決，應於收受判決後10日內向本院提出上訴書狀，並
應敘述具體理由；其未敘述上訴理由者，應於上訴期間屆滿後20
日內向本院補提理由書（均須按他造當事人之人數附繕本）「切
勿逕送上級法院」。
告訴人或被害人對於判決如有不服具備理由請求檢察官上訴者，
其上訴期間之計算係以檢察官收受判決正本之日期為準。
中    華    民    國    99    年    12    月    31    日
                                書記官  黃泰能
附錄論罪科刑法條：
中華民國刑法第309條
公然侮辱人者，處拘役或3 百元以下罰金。
以強暴犯前項之罪者，處1 年以下有期徒刑、拘役或5 百元以下
罰金。
中華民國刑法第310條
意圖散布於眾，而指摘或傳述足以毀損他人名譽之事者，為誹謗
罪，處1 年以下有期徒刑、拘役或5 百元以下罰金。
散布文字、圖畫犯前項之罪者，處2 年以下有期徒刑、拘役或1
千元以下罰金。
對於所誹謗之事，能證明其為真實者，不罰。但涉於私德而與公
共利益無關者，不在此限。

司法院資訊處製作；財團法人民間司法改革基金會備份。
